臺灣高等法院臺中分院刑事判決　　　　　　　　九十二年度上更(一)字第二八九號
　　上　訴　人
　　即　被　告　乙○○
右上訴人即被告因誣告案件，不服臺灣苗栗地方法院八十八年度訴字第四四七號，中
華民國八十九年五月八日第一審判決（起訴案號：臺灣苗栗地方法院檢察署八十八年
度偵字第二二０六號），提起上訴，經本院判決後，由最高法院發回更審，本院判決
如左：
      主  文
原判決撤銷。
乙○○無罪。
      理  由
一、本件公訴意旨略以：被告乙○○明知其於潔世實業股份有限公司（以下簡稱潔世
    公司）並無何實質上之出資行為，及該公司設立之資金新臺幣（下同）一千五百
    萬元，在其業務所需之廢車處理環保執照未核發下來前，均由丁○○代墊資金，
    而其在該公司之股東名義登載僅係形式上因應公司登記手續之便而為者，竟意圖
    使丁○○、丙○○、戊○○等人受刑事處分，虛構其所出資二百二十萬元即股數
二千二百股於民國八十五年九月二十六日為丁○○、丙○○、戊○○等人以偽造
    股東名簿並由丁○○、丙○○二人將該二千二百股之股份分別侵占改為丁○○、
    丙○○二人之名下等事實，於八十七年三月二十八日向臺灣苗栗地方法院檢察署
    檢察官誣告丁○○、丙○○、戊○○等人詐欺、侵佔罪名，嗣經同署檢察官為不
    起訴處分，經被告聲請再議後，仍為不起訴處分，因認被告涉犯有刑法第一百六
    十九條第一項之誣告罪嫌云云。
二、上訴人即被告乙○○經本院合法傳喚，無正當理由未到庭，但其於本院前審到庭
    則堅決否認有何誣告犯行，並辯稱：潔世公司業已正式成立，大家都沒有出資，
    其股份確遭變更除名，而各股東均未實際出資，其並未誣告等語。經查公訴意旨
    認被告涉有誣告罪嫌，無非以告訴人丁○○、丙○○、戊○○之指訴，核與證人
    己○○、甲○○證述情節相符，復有臺灣苗栗地方法院檢察署八十七年度偵字第
    一四五二號不起訴處分書，及臺灣高等法院臺中分院檢察署八十八年度議弘字第
    一七六號處分書在卷可稽，而被告於前揭所告訴案件偵查中已陳明：股東七人於
    協議組成公司時，係約定由丁○○代墊資金，俟取得環保執照後股東再行出資，
    爾後其被換掉股東名義時，股東仍未拿出錢等語甚詳；被告既明知其確無出資，
    仍執意以其在股東名簿上之名份及股份數額被剃除為由，誣指告訴人等詐欺、侵
    占其股東出資，足見其前案所訴事由．顯屬虛構無訛等為論據。
三、惟按誣告罪之成立，以意圖他人受刑事處分虛構事實而向該管公務員申告為其要
    件，故其所訴事實，雖不能證明係屬實在，而在積極方面尚無證據證明其確係故
    意虛構者，仍不能遽以誣告罪論處。（最高法院四十六年度台上字第九二七號判
    例可資參照）。而觀之本件卷附經濟部中部辦公室八十九年三月三十一日經八九
    中辦三字第０八八０二八號函所檢送之潔世公司設立登記事項卡記載，該公司實
    收資本額為一千五百萬元，被告為董事，其持有股份為二千二百股。該公司於八
    十五年九月二十五日之股東臨時會議另載明：「因原董事乙○○持有股份全數轉
    讓，依法解任」。參之告訴人丁○○、丙○○、戊○○均指稱：公司之出資均由
    丁○○代墊，待取得甲級環保處理執照後，再由各股東按認股出資等語；即證人
    己○○、甲○○亦分別證稱：公司成立時係由丁○○代墊股金，等拿到執照後，
    再由各股東出資等語。足證被告確係潔世公司之原始股東，其按股份應為之出資
    額，已先由丁○○代墊，嗣後其持股又遭轉讓至明。則被告雖未實際支付現金或
    以其他財產抵繳股款，而係由丁○○代墊股款，然此乃代墊款應否返還丁○○，
    及公司解散時得否以其對公司所享退股權利與之主張抵銷之問題，尚不足以否定
    被告為潔世公司股東之身分。則被告於股權遭轉讓後申告告訴人等涉犯侵占、詐
    欺等罪嫌，即非毫無所據；其雖將股權與股款混同述據以申告遭侵占之標的，
    然此究與捏造不實之事實以申告他人犯罪之情形有間。此外，並查無其他積極證
    據足證被告有何前揭誣告犯行，本件被告被訴之犯罪，要屬不能證明。原審法院
    未詳予勾稽前述有利被告證據，即遽予論科，核有違誤；被告上訴意旨否認犯行
    ，並執以指摘原判決不當，即有理由，應由本院將原判決撤銷，改為被告無罪之
    判決。
四、被告經合法傳喚，無正當理由未到庭，爰不待其陳述逕行判決。
據上論斷，應依刑事訴訟法第三百六十九條第一項前段、第三百六十四條、第三百七
十一條、第三百零一條第一項，判決如主文。
本案經檢察官王寧懷到庭執行職務。
中      華      民      國    九十三    年      一      月     三十     日
                臺灣高等法院臺中分院刑事第六庭
                                        審判長法  官  李  文  雄
                                              法  官  陳  嘉  雄
                                              法  官  邱  顯  祥
右正本證明與原本無異。
如不服本判決應於收受送達後十日內向本院提出上訴書狀，其未敘述上訴之理由者並
得於提起上訴後十日內向本院補提理由書（均須按他造當事人之人數附繕本）。
                                              書記官  陳  桂  芬
中      華      民      國      九十三   年       一      月    三十    日
                                                                        Ｉ
